臺灣臺中地方法院簡易民事判決
　　　　　 111年度沙簡字第64號
原      告  財政部國有財產署中區分署

法定代理人  趙子賢  
訴訟代理人  張義群律師
            蔡欣澤律師
            程光儀律師
上  一  人
複代理人    陳澤熙律師
被      告  龍山九天宮即陳淑卿


上列當事人間請求返還土地事件，本院於民國111年9月29日言詞
辯論終結，判決如下：
    主      文
被告應將臺中市○○區○○段000地號土地上，如附圖所示編號A之地
上物移除騰空後，將面積共計24.19平方公尺之土地返還予原告
。
被告應給付原告新臺幣755元，及自民國111年2月16日起至清償
日止，依照年息5％計算之利息，另自民國111年1月1日起至交還
前項聲明所示土地之日止，按月給付原告新臺幣62元。
訴訟費用由被告負擔。
本判決得假執行，但被告如以新臺幣126,659元為原告預供擔保
，得免為假執行。
    事實及理由
壹、程序事項：程序部份：按不變更訴訟標的，而補充或更正事
    實上或法律上之陳述者，非為訴之變更或追加，民事訴訟法
    第256 條定有明文，依同法第436條第2項規定於簡易訴訟程
    序適用之。次按訴狀送達後，原告不得將原訴變更或追加他
    訴，但擴張或減縮應受判決事項之聲明者，不在此限，民事
    訴訟法第255條第1項第3款定有明文，依同法第436條第2項
    規定於簡易訴訟程序適用之。本件原告起訴原聲明第1項為
    ：「被告應將起訴書附圖所示臺中市○○區○○○段○○○○段000地
    號土地標記編號③部分上之「廟埕」等地上物移除騰空後，
    將面積共計21平方公尺（實際面積以測量為主）之土地返還
    予原告。」、第2項為：「被告應給付原告新臺幣（下同）6
    48元，及自起訴狀繕本送達之次日起至清償日止，依照年息
    5％計算之利息，另自民國111年1月1日起至交還前項聲明所
    示土地之日止，按月給付原告54元。」嗣後，原告依臺中市
    龍井地政事務所測量結果，於111年9月22日具狀將上述聲明
    更正為：「被告應將臺中市○○區○○段000地號土地上，如附
    圖所示編號A之地上物移除騰空後，將面積共計24.19平方公
    尺之土地返還予原告。」、「被告應給付原告755元，及自
    起訴狀繕本送達之次日起至清償日止，依照年息5％計算之利
    息，另自111年1月1日起至交還前項聲明所示土地之日止，
    按月給付原告62元。」原告聲明被告返還土地部份為更正事
    實上陳述，聲明請求被告給付金錢部份為擴張聲明，依前開
    規定，自屬適法。
貳、實體部分：　　
一、原告主張：坐落於臺中市○○區○○段000地號土地（重測前地
    號：臺中市○○區○○○段○○○○段000地號）為國有土地（下稱系
    爭土地），原告財政部國有財產署中區分署為管理機關。被
    告卻未經原告同意，在如附圖所示編號A部分土地上以地上
    物，違法占用系爭土地。原告與被告間就系爭土地並未有租
    賃或其他合法使用關係，被告係屬無權占用系爭土地，被告
    迄今仍未拆除系爭地上物，已嚴重侵害原告所管理之系爭土
    地所有權，為維護國家權益，僅能依據民法第767條第1項前
    段之規定，請求被告拆除系爭地上物，並將系爭土地返還原
    告。又被告無權占用系爭土地，導致原告受有無法管理收益
    系爭土地之損害，原告自得依民法第179條及第181條之規定
    請求被告返還所受利益，亦即相當於租金之利益，以申報地
    價之年息5％計算被告所受相當租金之利益為合理。則被告自
    110年1月1日起至110年12月31日占用期間，就其所占用之土
    地面積24.19平方公尺計算，相當租金之利益為755元。在被
    告將系爭土地返還給原告之前，其受有利益仍繼續存在，故
    自111年1月1日起至被告拆除地上物並返還土地之日止，被
    告仍應每月給付原告62元。為此，提起本件訴訟。並請求法
    院判決：（一）被告應將臺中市○○區○○段000地號土地上，
    如附圖所示編號A之地上物移除騰空後，將面積共計24.19平
    方公尺之土地返還予原告。（二）被告應給付原告755元，
    及自起訴狀繕本送達之次日起至清償日止，依照年息5％計算
    之利息，另自111年1月1日起至交還前項聲明所示土地之日
    止，按月給付原告62元。（三）訴訟費用由被告負擔。
二、被告抗辯：我們願意配合拆除歸還土地。
三、得心證之理由：
（一）原告主張系爭土地為中華民國所有，原告為管理機關之事
      實，已據其提出土地建物查詢資料、臺中市龍井區地籍圖
      查詢資料等為證，自堪信為真實。
（二）原告主張被告之地上物占用系爭土地如附圖所示編號A部
      分面積24.19平方公尺等情，業經本院於111年7月11日會
      同兩造至系爭土地現場勘驗明確，並囑託臺中市龍井地政
      事務所派員會同測量，有勘驗筆錄及臺中市龍井地政事務
      所111年7月14日龍地二字第1110005208號函附土地複丈成
      果圖（即附圖）附卷可稽，並有現場照片在卷可佐，自堪
      信為真實。被告並不爭執無權占用系爭土地之事實，應認
      原告此部分之主張為可採。　
（三）所有人對於無權占有或侵奪其所有物者，得請求返還之。
      對於妨害其所有權者，得請求除去之，民法第767條第1項
      前段、中段定有明文。本件被告無正當權源占用原告管理
      之土地，原告請求被告應將坐落臺中市○○區○○段000地號
      土地上，如附圖所示編號A之地上物移除騰空後，將面積
      共計24.19平方公尺之土地返還予原告，為有理由，應予
      准許。
（四）無法律上之原因而受利益，致他人受損害者，應返還其利
      益，民法第179條前段定有明文。又無權占有他人土地、
      建物，可能獲得相當於租金之利益，為社會通常之觀念（
      最高法院61年度臺上字第1695號判例要旨參照）。本件被
      告無權占用系爭土地上如附圖所示編號A（面積24.19平方
      公尺）之土地，並在其上設置地上物，揆諸前開說明，自
      屬獲得相當於使用土地租金之不當利益，並致原告受有相
      同之損害，原告請求被告返還所受利益，於法有據。復按
      城市地方房屋之租金，以不超過土地及其建築物申報總價
      年息百分之十為限。土地法第97條第1項定有明文。又土
      地法第97條所謂土地及建築物之總價額，土地價額依法定
      地價，土地法施行法第25條定有明文。而法定地價，依土
      地法第148條規定，係土地所有人依該法規定所申報之地
      價。故土地法第97條所謂之申報價額，即指該土地之申報
      地價而言。是原告請求被告返還相當於租金之不當得利之
      金額，自應受上揭土地法第97條規定之限制。本院審酌系
      爭土地附近雖有其他地上物或建築，但多為農田或空地，
      交通並非便利，被告並作為寺廟使用等情，認為原告主張
      以系爭土地之申報地價年息5％計算相當於租金之利益為適
      當。又本件被告占用系爭土地共計24.19平方公尺，系爭
      土地109年1月之申報地價為每平方公尺625元，依此計算1
      10年1月1日起至110年12月31日日止之相當於租金不當得
      利為756元（計算式：24.19X625X5％＝756，元以下四捨五
      入，以下同），換算每月相當於租金之不當得利應為63元
      （計算式：756/12＝63），原告僅請求被告應給付原告755
      元，及起訴狀繕本送達次日（即111年2月16日）起至清償
      日止，依照年息5％計算之利息。並自111年1月1日起至返
      還第一項土地之日止，按月給付原告62元，其請求數額低
      於上述計算之數額，為有理由，應予准許。
（五）綜上所述，原告請求如主文第1項、第2項部分，於法有據
      ，應予准許。　　　　
四、本判決原告勝訴部分係就民事訴訟法第427條第1項訴訟適用
    簡易程序所為被告敗訴之判決，故依同法第389條第1項第3
    款之規定，應依職權宣告假執行。並依職權，為被告得預供
    擔保為免假執行之諭知。
五、訴訟費用負擔之依據：民事訴訟法第78條。 　　　
中　　華　　民　　國　　111 　年　　10　　月　　13　　日
                        臺灣臺中地方法院沙鹿簡易庭
                            法  官  劉國賓
以上為正本，係照原本作成。
如不服本判決，應於判決送達後20日內向本院提出上訴狀並表明
上訴理由（須附繕本）；如委任律師提起上訴者，應一併繳納上
訴審裁判費。
中　　華　　民　　國　　111 　年　　10　　月　　13　　日
                            書記官  張隆成